【裁判字號】    89,上訴,269
【裁判日期】    890411
【裁判案由】    懲治走私條例等
【裁判全文】
臺灣高等法院高雄分院刑事判決                    八十九年度上訴字第二六九號
    上訴人
    即被告    甲○○○
  選任辯護人  蘇 盈 貴
右上訴人因懲治走私條例等案件，不服臺灣高雄地方法院八十八年度訴字第一二四九
號中華民國八十九年一月三日第一審判決（起訴案號：臺灣高雄地方法院檢察署八十
八年度偵字第一三五一八號），提起上訴，本院判決如左：
      主      文
原判決撤銷。
甲○○○運送私運管制物品進口逾公告數額之走私物品，處有期徒刑參月。查扣之「
大衛杜夫（DAVIDOFF CLASSIC）」伍仟伍佰包、「七星（MILD SEVEN）」壹仟包及「
峰（MI-NE）」壹仟伍佰包之未稅洋菸均沒收。
      事      實
一、甲○○○（起訴書誤繕為陳吳麗琴）曾分別於民國七十八年、八十二年間因違反
    臺灣省內菸酒專賣暫行條例及懲治走私條例案件，經台灣高雄地方法院分別判處
    罰金五千元及有期徒刑四月確定，有期徒刑部分業於八十二年十二月二十四日易
    科罰金執行完畢（未購成累犯）。詎猶不知悔改，竟意圖販賣營利，基於概括之
    犯意，自八十八年三月間起，連續在高雄市一路邊之「阿桐伯檳榔攤」，以每條
    新臺幣（下同）三百元之價格，販入未貼專賣憑證之菸類，並以三百零五元之價
    格，連續販賣予高雄市各檳榔攤販，賺取每條未稅洋菸五元之利潤。嗣又承上開
    販賣未貼專賣憑證菸纇之概括犯意，於八十八年五月二十六日上午七時許，先向
    不知情之許啟明借用牌照號碼ＷＲ─四一三三號自用小貨車，並於同日上午十時
    許，在高雄市○○區○○路接近國道中山高速公路楠梓交流道之中油加油站旁，
    向姓名、年籍不詳綽號「阿財」之成年男子，以每條三百元之價格，販入未貼專
    賣憑證之一次私運管制物品進口逾公告數額之菸類即「大衛杜夫（DAVIDOFF CLA
    SSIC）」五千五百包、「七星（MILD SEVEN）」一千包及「峰（MI-NE）」一千?
    郎吤]之未貼專賣憑證洋菸共計八千包（完稅價格合計為十九萬一千四百六十元?
    ^旋即駕駛上開小貨車運送，於同年月二十六日下午三時許，行經高雄市楠梓區?
    陴接韞|十號
    住處前，正準備卸貨時，為警當場查獲，並扣得前揭洋菸合計八千包。
二、案經內政部警政署保安警察第三總隊第三大隊報請臺灣高雄地方法院檢察署檢察
    官偵查起訴。
      理      由
一、訊之上訴人甲○○○對於連續販賣未貼專賣憑證之菸類及運送私運管制進口物品
    逾公告數額之菸類之事實已坦承不諱，且上訴人甲○○○於右揭時地駕駛小貨車
    運送前述未稅洋菸共八千包，而於載運途中為警查獲之事實，業經證人即現場查
    獲之員警謝榮固在原審陳明在卷，又本次查獲之未稅洋菸，其完稅價格總計為十
    九萬一千四百六十元，並有內政部警政署保安警察第三總隊第三大隊八十八年五
    月二十六日十五時現場檢查切結紀錄、查獲違反臺灣省內菸酒專賣暫行條例案件
    扣押物品表、許啟明所有牌照號碼ＷＲ─四一三三號自用小貨車車籍作業系統─
    查詢認可資料、臺灣省菸酒公賣局高雄分局八十八年六月二十三日八八公高局查
    字第○四○六四號函、同分局八十八年十一月一日八八公高局查字第○七一六六
    號函及財政部高雄關稅局八十八年八月七日關緝字第八八一六○七二五號函各乙
    紙在卷可稽，顯已超過公告數額十萬元至明。又查一般私運進口之洋煙，貨主惟
    恐為警方查獲後，查扣之洋煙將有被依法沒入，貨主將有賠本之虞，故私運進口
    後，即將洋煙分散藏放，本件扣案之洋煙多達八千包，查緝時完稅價格高達十九
    萬一千四百六十元，顯係私梟尚未分散，而為一次私運進口之走私物品無訛，是
    本案事證已臻明確，其犯行已堪認定。
二、按一次私運洋煙、洋酒、捲煙紙其總額由海關照緝獲時之完稅價格計算，超過新
    台幣拾萬元者，才屬管制進口物品，懲治走私條例公告管制物品項目及其數額丙
    項，定有明文。又查懲治走私條例第三條第一項之法條規定雖僅規定「運送、銷
    售或藏匿前條第一項之走私物品」，未言及是否以逾公告數額為限，惟比較同條
    第二項之常業犯與同法第八條第二項以運送、銷售或藏匿未逾公告數額之管制物
    品為常業之刑度規定，第三條第一項之運送、銷售或藏匿之物品必須已逾公告數
    額，又所謂「常業」係指以該業營生而言，雖非必以該業為唯一之生活事業，然
    必恃該業為生活之資，使能成立該罪。而「銷售」應係指「推銷售賣」而言，尚
    難認與刑法或其他刑事法令之「販賣」，一有「販入」行為，即成立該罪為同一
    解釋。上訴人甲○○○自八十八年三月間起多次販賣未貼專賣憑證之菸類，係犯
    台灣省內菸酒專賣暫行條例第三十七條第五款之販賣未貼專賣憑證之菸類罪；又
    上訴人於八十八年五月二十六日所為之販入未稅洋煙之目的雖在銷售，然該洋菸
    係於運送途中即被查獲，顯然尚未達著手推銷售賣之要約承諾行為，係屬銷售之
    預備階段，而懲治走私條例並未處罰該罪之預備犯之明文（參照最高法院七十九
    年六月份刑庭總會決議、八十二年四月二十七日、八十二年度第三次刑事庭會議
    決議暨刑事法律問題研究第九輯第六十則），是上訴人甲○○○自不得論以懲治
    走私條例第三條第二項之「銷售私運逾公告數額之管制進口物品為常業」罪。又
    按懲治走私第三條第一項之運送走私物品罪，其「運送」不以為他人運輸為必要
    ，即為自己運輸者亦包括在內（參見最高法院八十二年四月二十七日、八十二年
    第三次刑事庭會議決議）。上訴人甲○○○意圖販賣未貼專賣憑證之菸類而販入
    私運管制物品進口逾公告數額之走私香菸並加以運送，核其所為，係犯懲治走私
    條例第三條第一項之運送走私物品罪及台灣省內菸酒專賣暫行條例第三十七條第
    五款之販賣未貼專賣憑證之菸類罪。公訴人犯罪事實欄認上訴人甲○○○係犯販
    賣走私物品為常業罪，尚有未洽。又上訴人甲○○○多次販賣未貼專賣憑證之菸
    類之犯行，時間緊接、犯罪構成要件相同，顯係基於概括犯意反覆為之，為連續
    犯，應論以一罪。上訴人甲○○○所犯上開懲治走私條例第三條第一項之運送走
    私物品罪及台灣省內菸酒專賣暫行條例第三十七條第五款之販賣未貼專賣憑證之
    菸類罪，二罪間有方法結果之牽連關係，應從較重之懲治走私條例第三條第一項
    之運送私運管制物品進口逾公告數額之走私物品罪處斷。
三、公訴人意旨另以：被告甲○○○自八十六年間起在上開處所，販賣未貼專賣憑證
    菸纇一節，惟訊之上訴人於審理中供稱：我係自八十八年三月間起販賣未貼專賣
    憑證之菸纇等語，核與上訴人甲○○○為警查獲後所述：我從事賣賣未稅洋菸有
    一至二個月等情相符，至其於偵查中供稱：我幾年前曾販賣未稅洋菸等語，亦與
    偵查卷所附台灣高雄地方法院檢察署刑案資料查註紀錄表顯示：上訴人甲○○○
    分別於七十八年、八十二年間曾違反臺灣省內菸酒專賣暫行條例及懲治走私條例
    等案件之事實吻合（是指以前之事），因上訴人甲○○○未曾供認其自八十六年
    間起有販賣未稅洋菸之事實，公訴意旨認此部分事實（除前述論罪部分以外），
    業經上訴人供認不諱，顯有未合，復查無積極事證足資證明上訴人甲○○○自八
    十六年間起至八十八年三月間止（不包括本件論罪部分）有販賣未稅洋菸之犯行
    ，此部分本應為無罪之諭知，惟因與起訴論罪部分，有裁判上一罪之關係，爰不
    另為無罪之諭知，附此敘明。
四、原審予以論科，固非無見，惟查本件論以懲治走私條例第三條第一項之運送私運
    管制物品進口逾公告數額之走私物品罪，原審未依刑事訴訟法第九十五條第一款
    規定，告知犯罪嫌疑、所犯所有罪名及罪名變更後未再告知，其訴訟程序尚有違
    誤（懲治走私條例第三條第一項包括運送、銷售、藏匿三種行為態樣）。，上訴
    人甲○○○上訴否認觸犯運送走私物品罪，雖無理由，惟原審訴訟程序既有可議
    ，原判決自應予撤銷改判，審酌上訴人甲○○○曾有二次違反臺灣省內菸酒專賣
    暫行條例案件之前科，此有本院被告全國前案紀錄表可考，不知警惕，再犯本案
    ，本應從重量刑，惟念及其於犯罪後已坦承犯行，尚知悔改，態度良好，其犯罪
    之所得每條洋菸利潤五元非屬重大等一切情狀，量處有期徒刑三月。扣押之如事
    實欄所示之洋菸共計八千包，係屬上訴人甲○○○販入牟利之未貼專賣憑證之菸
    類，應依台灣省內菸酒專賣暫行條例第四十條第一款規定併予宣告沒收。
據上論結，應依刑事訴訟法第三百六十九條第一項前段、第三百六十四條、第二百九
十九條第一項前段、懲治走私條例第三條第一項、第十一條，臺灣省內菸酒專賣暫行
條例第三十七條第五款、第四十條第一款，刑法第十一條前段、第四十一條、第五十
五條前段，罰金罰鍰提高標準條例第一條前段，判決如主文。
本案經檢察官林應華到庭執行職務。
中      華      民      國    八十九    年      四      月     十一     日
                              臺灣高等法院高雄分院刑事第八庭
                                  審判長法官  郭雅美
                                        法官  洪兆隆
                                        法官  張盛喜
右正本證明與原本無異。
如不服本判決，應於判決送達後十日內向本院提出上訴狀，其未述理由者並應於提
出上訴狀後十日內向本院補提理由書（應附繕本)。
                                      書記官  鄭翠芬
中    華    民    國     八十九     年       四       月     十  三     日
附錄本案論罪科刑法條全文︰
懲治走私條例第三條第一項：
運送、銷售或藏匿前條第一項之走私物品者，處五年以下有期徒刑、拘役或科或併科
新臺幣九萬元以下罰金。
第一項之未遂犯罰之。
臺灣省內菸酒專賣暫行條例第三十七條
有左列各款行為之一者，處一年以下有期徒刑拘役或科或併科五千元以下罰金。
五、違反第三十條之規定，販賣或轉讓未貼專賣憑證之菸類或酒類者。
                                                                        Ｆ


司法院資訊處製作；財團法人民間司法改革基金會備份。
